臺灣雲林地方法院民事判決
110年度家繼訴字第17號
原      告  許育僑

被      告  許采韻
上列當事人間請求確認遺囑無效事件，本院於中華民國111年6月
13日言詞辯論終結，判決如下：
    主      文
原告之訴駁回。
訴訟費用由原告負擔。
    事實及理由
一、原告主張略以：被繼承人傅珊珊為兩造之母親，被繼承人傅
    珊珊於民國107年8月14日死亡，兩造均為被繼承人傅珊珊之
    繼承人，被繼承人傅珊珊生前於107年8月9日立有一份如附
    件所示之遺囑（下稱系爭遺囑），惟系爭遺囑不符合遺囑有
    效成立之法定要件，故提起本件確認遺囑無效之訴等語，並
    聲明：確認系爭遺囑無效。
二、被告答辯則略以：被繼承人傅珊珊於107年8月14日死亡後，
    兩造已就被繼承人傅珊珊之遺產另案進行分割遺產訴訟（臺
    灣高等法院臺南分院109年度家上易字第11號），而於該另
    案訴訟中，兩造對於系爭遺囑不符合民法法定遺囑之方式要
    件並不爭執，且臺灣高等法院臺南分院於109年度家上易字
    第11號民事判決理由中，已認定系爭遺囑因非依法定方式為
    之而不生遺囑之效力，是系爭遺囑並無影響原告在私法上之
    地位，亦無受侵害之虞，原告提起本件顯無受確認判決之法
    律上利益等語，並聲明：原告之訴駁回。
三、按確認法律關係之訴，非原告有即受確認判決之法律上利益
    者，不得提起之；確認證書真偽或為法律關係之基礎事實存
    否之訴，亦同；前項確認法律關係基礎事實存否之訴，以原
    告不能提起他訴訟者為限，民事訴訟法第247條第1、2項分
    別定有明文，而此規定，依家事事件法第51條為家事訴訟事
    件所準用。又所謂有即受確認判決之法律上利益，係指因法
    律關係之存否不明確，致原告在私法上之地位有受侵害之危
    險，而此項危險得以對於被告之確認判決除去之者而言，始
    得謂有即受確認判決之法律上利益。另法院就訴訟標的以外
    當事人主張之重要爭點所為之判斷，並無既判力，僅當事人
    於前訴訟程序已作為重要爭點，而由法院依當事人盡其主張
    及舉證為辯論之結果，為實質上審理判斷後，同一當事人於
    其後所提之訴訟中，基於誠信原則，就該已經法院判斷之重
    要爭點法律關係，應不得為任何相反之主張，審理後訴之法
    院，除原來判斷有顯然違背法令之情形，或當事人已提出新
    訴訟資料足以推翻原判斷之情形外，亦不得為相反之判斷（
    最高法院95年度台上字第1775號判決意旨參照）。是法院於
    確定判決理由中，對訴訟標的以外當事人所主張或抗辯之重
    要爭點，本於當事人完足舉證及辯論之結果，已為實質之判
    斷者，除有顯然違背法令，或當事人提出新訴訟資料足以推
    翻原判斷之情形外，於同一當事人間，就與該重要爭點有關
    之他訴訟，不得再為相反之主張，法院亦不得作相異之判斷
    ，此源於訴訟上之誠信原則及當事人公平之訴訟法理，避免
    紛爭反覆發生，以達「一次解決紛爭」所生之一種判決效力
    （拘束力），即所謂「爭點效」（最高法院102年度台上字
    第106號判決意旨參照）。
四、經查，被繼承人傅珊珊於107年8月14日死亡，兩造為被繼承
    人傅珊珊之子女，均為被繼承人傅珊珊之法定繼承人，而兩
    造前就被繼承人傅珊珊之分割遺產事件進行訴訟（臺灣高等
    法院臺南分院109年度家上易字第11號），於該案分割遺產
    事件判決中，業經法院於判決理由中認定系爭遺囑因非依法
    定方式為之而不生遺囑之效力，即已確認系爭遺囑無效，且
    法院於該案中就被繼承人傅珊珊之遺產分割方式，並未依系
    爭遺囑而為分割，又該案判決已於111年6月13日確定在案等
    情，有臺灣高等法院臺南分院109年度家上易字第11號民事
    判決暨確定證明書附卷可憑，是前案既已就「被繼承人傅珊
    珊之系爭遺囑無效」此重要爭點為判斷，且前案就被繼承人
    傅珊珊之遺產已判決分割確定，揆諸前開說明，兩造均不得
    再為任何相反之主張，故原告本件訴請確認系爭遺囑無效，
    並無即受確認判決之法律上利益，而欠缺權利保護之必要，
    為無理由，應予駁回。
五、依家事事件法第51條，民事訴訟法第78條，判決如主文。　
中　　華　　民　　國　　111 　年　　6 　　月　　29　　日
                  家事法庭  法  官  楊皓潔   
以上正本係照原本作成。
如對本判決上訴，須於判決送達後20日之不變期間內，向本院提
出上訴狀（須附繕本並繳納上訴費用）
中　　華　　民　　國　　111 　年　　6 　　月　　29　　日
                            書記官  鄭國銘